【裁判字號】    92,再易,34
【裁判日期】    921231
【裁判案由】    再審之訴
【裁判全文】
臺灣板橋地方法院民事判決    九十二年再易字第三四號
    再 審 原告  甲○○
    再 審 被告  乙○○
右當事人間請求再審之訴事件，再審原告對於中華民國九十二年七月十五日本院九十
一年度簡上字第一○七號確定判決提起再審之訴，本院判決如左：
    主  文
再審之訴駁回。
再審訴訟費用由再審原告負擔。
    事實及理由
一、按「再審之訴，顯無再審理由者，得不經言詞辯論，以判決駁回之」民事訴訟法
    第五百零二條第二項定有明文。按民事訴訟法第四百九十六條第一項第十三款所
    謂當事人發現未經斟酌之證物或得使用該證物者，如已依上訴主張，或知其事由
    而不為主張者，不得提起再審之訴，民事訴訟法第四百九十六條第一項但書載有
    明文。又所謂當事人發現未經斟酌之證物或得使用該證物者係指在前訴訟程序事
    實審之言詞辯論終結前已存在之證物，當事人不知有該證物致未經斟酌，現始知
    之；或雖知有此而不能使用，現始得使用者而言，若其證據在前訴訟程序中業已
    提出，經法院審核不予採取者，自不得據為再審之理由。該款所謂證物，不包括
    證人在內，故發現新證人，不足為再審理由。依該款規定提起再審之訴，須當事
    人發現之證物，於前訴訟程序未經斟酌，且一經斟酌，即可受較有利之裁判者為
    相當，若該證物在前訴訟程序中已經斟酌，或縱經斟酌，亦不能受較有利之裁判
    者，即不得據以提起再審之訴。（最高法院三十二年上字第一二四七號判例、五
    十七年度台上字第一○五二號判決意旨、九十一年度台聲字第三五八號裁定意旨
    、七十九年度台上字第二○六八號裁判參照）。
二、再審原告主張：
（一）本院九十一年度簡上字第一○七號（以下簡稱原審）確定判決有民事訴訟法第
      四百九十六條第一項第十三款之事由即再審原告發現未經斟酌之證物，提起再
      審之訴，再審審理由如下：
  １、台灣省土木技師公會鑑定人張勝勛矇騙法院將牆頂之鋼筋誤為再審原告所居住
      五樓（以下簡稱五樓）之熱水管，經鑿開牆面後五樓熱水管是在漏水下方水泥
      樑底部，足以證明再審被告所居住之四樓（以下簡稱四樓）漏水之上方並無任
      何水管，證人張勝勛證述五樓水管漏水係逆流向上至四樓造成牆頂漏水之理由
      ，顯屬無稽。
  ２、水管接頭牆面咖啡色的垂直線條是雨水滲漏之痕跡，若係水管鏽蝕漏水，則會
      持續漏水，但晴天時就未看到漏水之痕跡，即本件係證人即台灣省土木技師公
      會張勝勛技師刻意破壞水管偽造漏水之證明。
  ３、再審原告將自家之牆頂漏水部分，在外牆漆上防水漆後，即不再漏水，足見證
      人張勝勛技師研判靠外牆沒有漆的脫落，因而認定四樓漏水係五樓之熱水管所
      致，顯與事實不符。
  ４、九十年二月間，因多日未下雨，再審被告之妻陸嘉楨曾向再審原告陳述：牆面
      已乾而重新漆油漆等語，果係因水管漏水，應持續漏水，牆面焉有可能已乾而
      重新漆油漆？足認係四樓房屋係因雨水滲漏所致，應傳訊證人陸嘉楨說明。
  ５、九十年九月二十一日再審被告之妻陸嘉楨向證人即台灣省建築師公會鑑定人黃
      毓彰稱納莉颱風牆頂漏水不止，但至四樓現場只看到漆脫落，未見水的滲漏，
      證人黃毓彰技師向再審原告稱應是雨水從房牆裂縫流入等語，直至九十一年三
      月二十日民事執行處人員至現場在已鑿開的牆面亦未見到水的滲漏，足見係四
      樓漏水係雨水滲漏所致
  ６、綜上，本件四樓漏水係因雨水滲漏，原審據為作為認定依據台灣省建築師公會
      、台灣省土木技師公會之鑑定報告二件，均與事實不符。
（二）聲明：求為判決：(一)原確定判決廢棄，駁回再審被告之訴。(二)再審及前程序第
      一、二審訴訟費用由再審被告負擔。
三、經查：
    再審原告上開再審理由，分別於前程序均已主張（參見原審卷第四十二頁、四十
    三頁、第八十五頁、第一○○頁、第一一四頁、第一一九頁、第一三○頁、第一
    五○頁、第一五一頁、第一六九頁、第一七○頁、第一七七頁、第一八九頁、第
    一九三頁、第二一三頁、第二一四頁、第二一五頁、第二二八頁至二三一頁、第
    二四五頁、第二四六頁），並經確定判決加以斟酌而認為不予採取。另：
（一）台灣省土木技師公會鑑定人張勝勛經鑿開牆面後確實為熱水管之接頭處，有照
      片為證（參見台灣省土木技師鑑定報告所附之照片），再審原告前開主張，自
      屬無據。
（二）再審原告主張將五樓之牆頂漏水，自行在外牆漆上防水漆後，即不再漏水，據
      以推論證人張勝勛研判靠外牆沒有漆的脫落，率爾認定四樓漏水係五樓之熱水
      管所致，顯有錯誤云云，然查，四樓房屋內隔間牆部分漏水係因五樓之熱水管
      漏水所致，業據原確定判決認定屬實，因此，此部份之主張，自無再行斟酌之
      必要。
（三）再審原告於前程序已主張證人即再審被告之妻陸嘉楨、黃毓彰建築師之證詞為
      據，經確定判決加以審酌，而認為不予採取，且證人亦不得據為再審之理由，
      因此，再審原告此部份主張，核無可採。
（四）綜上述，依照上開判例之意旨，再審原告以本院九十一年度簡上字第一○七號
      確定判決有民事訴訟法第四百九十六條第一項第十三款發現未經斟酌之證物之
      再審事由，提起本件再審之訴，顯無理由，爰不經言詞辯論，逕予駁回。
四、據上論結，本件再審之訴為無理由，依民事訴訟法第七十八條，判決如主文。
中      華      民      國    九十二    年     十二     月    三十一    日
                                    臺灣板橋地方法院民事第三庭
~B審判長法  官  黃麟倫
~B      法  官  陳麗玲
~B      法  官  徐玉玲
右正本證明與原本無異
不得上訴
中      華      民      國    九十二    年     十二     月    三十一    日
~B      法院書記官  朱家惠


司法院資訊處製作；財團法人民間司法改革基金會備份。
